【裁判字號】    90,自,291
【裁判日期】    920114
【裁判案由】    詐欺
【裁判全文】
臺灣士林地方法院刑事裁定                            九十年度自字第二九一號
    自  訴  人  丁○○
    被      告  丙○○
    被      告  甲○○
    被      告  乙○○
右列被告等因詐欺案件，經自訴人提起自訴，本院裁定如左：
    主  文
自訴駁回。
    理  由
一、按法院或受命法官於自訴案件第一次審判期日前訊問及調查結果，如認為案件有
    刑事訴訟法第二百五十二條至第二百五十四條之情形者，得以裁定駁回其自訴，
    同法第三百二十六條第三項定有明文。
二、自訴意旨略稱：被告丙○○、甲○○為夫妻，被告乙○○為丙○○之妹，於民國
    八十九年四、五月間，以投資鴻光國際科技網路股份有限公司（下稱鴻光公司）
    為由，要求自訴人集資投資，並於同年六月初在台北市六福皇宮舉行公司成立造
    勢大會，有多位名人到場獻詞祝賀，自訴人不疑有他，由自訴人丁○○出資新台
    幣（下同）伍拾萬元，並出面邀集二十二個人共同集資壹仟餘萬元，其中壹仟零
    玖拾萬元，由被告乙○○戶頭領走，另外佰多萬元現金親自交給被告丙○○，
    購買該公司壹仟陸佰張股票，被告等向自訴人詐稱成立新公司，而誘騙自訴人可
    以投資獲利，將股票交予自訴人後，公司根本未正常營運，要求被告等提供公司
    營業表皆敷衍以對，可見被告等募款之初即懷不法所有之詐欺意圖。
三、按犯罪事實應依證據認定之，無證據不得推定其犯罪事實。又不能證明被告犯罪
    者，應諭知無罪之判決，刑事訴訟法第一百五十四條、第三百零一條第一項分別
    定有明文。又事實之認定，應憑證據，如未能發現相當證據，或證據不足以證明
    ，自不能以推測或擬制之方法，以為裁判基礎；且認定不利於被告之事實，須依
    積極證據，苟積極證據不足為不利於被告事實之認定時，即應為有利於被告之認
    定，更不必有何有利之證據，最高法院四十年台上字第八六號、三十年上字第八
    一六號判例可資參照。另自訴人之自訴，本以使被告受刑事訴追為目的，故其陳
    述是否與事實相符，自應調查其他證據，以資審認，苟其所為攻擊之詞，尚有瑕
    疵，則在此瑕疵未予究明以前，即不能遽採為斷罪之基礎；且自訴人於自訴案件
    中等同於公訴案件檢察官之地位，其就所自訴之犯罪事實，負有舉證之責任。
四、次按詐欺罪之成立，以意圖為自己或第三人不法之所有，以詐術使人交付所有物
    為要件，而所謂以詐術使人交付，必須被詐欺人因其詐術，而陷於錯誤。若其所
    用方法，交付人不致陷於錯誤者，即不能構成該條之罪。最高法院五三年度台上
    字第一八一一號判例意旨參照。查自訴人於本院九十一年十一月二十二日訊問時
    稱：「被告甲○○與案外人周明元為親兄弟，二人原均在補習班教書，八十七年
    間先拿伍佰萬元給案外人周明元投資補習班．之後投資案外人周明元所邀集成立
    之華威公司，並進去當股東，入華威公司後，認識被告丙○○，越投資越多，投
    資壹、貳仟萬元，案外人周明元說要給我當董事，但華威公司做不起來沒辦法做
    ，職員很多人領不到錢，公司作假報表，我投資的壹、貳仟萬元有陸續拿到股票
    ，」【本院卷第一二一頁】，並稱：「嗣在八十八年間知道被案外人周明元邀集
    成立之華威公司騙，被華威公司倒掉的錢也沒拿回來」【本院卷第一二一、一二
    二頁】、「（台北市調處八十八年間承辦案外人周明元、被告丙○○詐欺案，你
    有前去指證？），有，我是接受調查員李麟偵訊）」等語，自訴人既知被告甲○○與案外人周明元為親兄弟關係，且於八十八年間即知被案外人周明元詐騙情事
    ，並前往台北市調處指證案外人周明元、被告丙○○被訴詐欺案情由，則自訴人
    至少於八十八間即知被告丙○○等人詐欺事由。又據證人廖振來於本院九十一年
    十二月十七日訊問時結證稱：「因賣高爾夫球證認識自訴人，是經過自訴人介紹
    ，自訴人說與案外人周明元他們是嘉義同鄉又高中校友，因自訴人每天大力鼓吹
    ，才購買案外人周明元所經營網路公司股票，案外人周明元等人還在敦化南路遠
    企大飯店開記者會，吹捧股票多好，記者會很多名人都有去。」等語，依證人廖
    振來所證，案外人周明元也是以廣邀名人，藉以邀集投資大眾購買股票之方式，
    對證人廖振來施以詐騙，詐騙手法，與本案自訴人所指，如出一轍，是自訴人雖
    另稱：「（八十八年間知道被騙，為何八十九年四、五月還出面邀集二十二人集
    資？）鴻光公司是被告丙○○和甲○○的，和案外人周明元無關，我想大家能否
    在鴻光公司賺回錢）」【本院卷第一二二頁第五行】云云，惟自訴人既自承於八
    十八年間，即知八十七年間係受案外人周明元詐騙，且對案外人周明元、本件被
    告甲○○、丙○○皆認識非淺，案外人周明元當時對證人廖振來、自訴人等集資
    方式，較之本案，實出一轍，已據前述，衡諸一般日常生活經驗，自訴人就本案
    投資，必將裹足不前，反而出面邀集多數人投資，至違常情，縱本件被告等人係
    施用詐術，而使自訴人交付財物，自訴人既受騙在前，豈有於八十九年間猶甘心
    出資五十萬元，並出面邀集二十二人集合投資之理？本件被告所施用詐術，是否
    足使自訴人陷於錯誤？又自訴人是否因其詐術，而陷於錯誤？非無研求之餘地，
    自訴人就此既未提出有利之證明，自無從認定，自訴人係因被告等人施用詐術，
    使其陷於錯誤，而為本件投資。又據證人蔡劉秀金九十一年十一月二十二日於本
    院結證稱：「八十九年間向鈞院自訴被告甲○○、丙○○詐欺（本院八十九年度
    自字第一八七號詐欺案件、八十九年七月二十四日收案）之前，我先寫存證信函
    給他們二人，他們便找自訴人來協調，本件自訴人邀集其餘被害人投資的事，我
    不知道．．．」等語屬實，自訴人於八十九年間，在證人蔡劉秀金於八十九年七
    月二十四日自訴被告甲○○、丙○○之前，先以存證信函通知被告二人之際，猶
    樂意接受被告甲○○、丙○○委託，出面與證人蔡劉秀金協調，若自訴人有遭本
    件被告甲○○、丙○○、乙○○等詐騙情事，豈願如此？況依自訴人於九十一年
    一月八日本院訊問時所陳：「二十幾個被害人以為我與丙○○共謀，其實我不是
    共謀，所以我才提出自訴」（本院卷第一五頁）等語，自訴人既自承係因被害人
    以其為共謀，而為自訴，則自訴人是否確遭被告等人詐欺，實有疑問，此外，復
    查無任何積極證據足認被告等有何詐欺犯行，自應認其犯罪嫌疑不足，依照前開
    說明，本件自訴應予駁回。
據上論斷，應依刑事訴訟法第三百二十六條第三項、第二百五十二條第十款，裁定如
主文。
中      華      民      國      九十二      年    一      月    十四    日
                                  臺灣士林地方法院刑事第三庭
                                        法  官  洪  英  花
右正本證明與原本無異
如不服本裁定應於送達後五日內向本院提出抗告狀
                                        書記官  楊  樠  株
中      華      民      國      九十二      年    一      月    十四    日


司法院資訊處製作；財團法人民間司法改革基金會備份。
